【裁判字號】    99,聲,129
【裁判日期】    990809
【裁判案由】    聲明異議
【裁判全文】
臺灣高等法院花蓮分院刑事裁定           99年度聲字第129號
聲明異議人  甲○○
即受刑人            
上列被告因妨害性自主案件，不服臺灣高等法院花蓮分院98年度
上訴字第337號暨臺灣花蓮地方法院檢察署執行處分，聲明異議
，本院裁定如下：
    主  文                                                                
異議駁回。
    理  由
一、聲明異議意旨略以：聲明異議人即受刑人（下稱異議人）甲
    ○○前因細故得罪警察王世光，致涉入妨害性自主案中，該
    案目前上訴第三審，尚未確定，原判決認定之事證存有矛盾
    及瑕疵，且案情複雜亦有未詳加調查之事實，故依法提起上
    訴。按刑法第55條規定係指犯一罪而其方法或結果之行為犯
    他罪名，指所犯數罪名係出於一個意思活動而言（最高法院
    38年度穗上字第128號）。本案係以一強制性交之目的，將
    被害人強制就範而成傷，衍生妨害其自由，傷害與妨害自由
    之行為，係為達強制性交目的之手段，其間互有關係，與刑
    法第55條之規定相符，自不構成一罪一罰之要件，此有最高
    法院28年度上字第264號可資參照。次按，判決事實中有一
    行為觸犯數罪名，或互有手段結果之關係者，雖其中部分行
    為經諭知有罪或無罪，當事人僅就其他諭知無罪或有罪部分
    ，提起上訴時，因審判不可分之關係，依刑事訴訟法第348
    條規定，上訴審自應就全部起訴即判決事為適當之判決。又
    刑法第61條明文規定所列各罪之案件，經第二審判決者，固
    不得上訴於第三審法院，惟與之併合數罪一部（妨害性自主
    案件）為非刑法第61條各款所列之案件（傷害罪、妨害自由
    罪）一併提起上訴時，經第三審法院認為係屬實質上或裁判
    上一罪，則應認得上訴於第三審法院，而第三審法院如認其
    確定事實與適用法令之當否不明時，自應一併發回，有最高
    法院29年度上字第338號、69年度台上字第2037號可參。是
    該案當未定讞，原審竟違背法令，先行指揮發監執行，自有
    不適法，應予撤銷執行之處分，暫緩執行，回復原羈押，靜
    待司法公正之審理結果再行與否處分執行，以避免終局之過
    失，造成日後冤獄，故請求法院將原違法處分撤銷，另為適
    法處分云云。
二、按最重本刑為3年以下有期徒刑、拘役或專科罰金之罪之案
    件，經第二審判決者，不得上訴於第三審法院，刑事訴訟法
    第376條第1款定有明文。再按94年1月7日修正前之刑法第55
    條後段規定：「犯一罪而其方法或結果之行為犯他罪名者，
    從一重處斷。」，此即為牽連犯之規定，惟因認牽連犯之實
    質依據難有合理之說明，且其存在亦不無擴大既判力範圍，
    有鼓勵犯罪之嫌，修法時即將上開牽連犯規定予以刪除，故
    於95年7月1日後所為之犯罪行為並無修正前刑法牽連犯規定
    之適用。至牽連犯廢除後，對於實務上以牽連犯予以處理之
    案例，在適用上則得視其具體情形，分別論以想像競合犯或
    數罪併罰，予以處斷（參94年1月7日中華民國刑法部分條文
    修正理由說明）。末按，裁判除關於保安處分者外，於確定
    後執行之。但有特別規定者，不在此限。又受刑人或其法定
    代理人或配偶以檢察官執行之指揮為不當者，得向諭知該裁
    判之法院聲明異議，刑事訴訟法第456、484條定有明文。又
    對執行檢察官之指揮執行聲明異議者，應向所執行裁判之諭
    知法院為之。而該條所稱「檢察官執行之指揮不當」，應係
    指檢察官有積極執行指揮之違法及其執行方法有不當等情形
    而言（最高法院77年台抗字第741號裁定、95年度台抗字第
    486 號裁定參照）。
三、經查：
（一）本件異議人甲○○因傷害、妨害自由及妨害性自主等案件
      ，經本院以98年度上訴字第337號審理後，認定異議人所
      犯私行拘禁罪、強制罪、傷害罪、2次恐嚇危害安全罪與3
      次強制性交罪間，犯意各別，構成要件不同，係屬數罪而
      應分論併罰，並分別量處有期徒刑1年、8月、8月、6月、
      6年、6年、6年及6月，而定應執刑為有期徒刑19年，有臺
      灣高等法院被告前案紀錄表及本院98年度上訴字第337號
      判決書附卷可參。該案犯罪事實係發生於98年5月20日，
      如前所述，刑法業已刪除牽連犯之規定，故並無異議人所
      稱牽連犯規定之適用，先予敘明。
（二）按對於判決之一部上訴者，其有關係之部分，視為亦已上
      訴，為刑事訴訟法第348條第2項所明定。至所謂「有關係
      之部分」，係指該判決之各部分在審判上無從分割，因一
      部上訴而其全部必受影響者而言。例如一次單數訴訟關係
      之實質上一罪或有裁判上一罪之關係者均是。至於一次性
      多數訴訟關係之數罪併罰，我國刑事審判制度係採控訴主
      義，案件非經起訴，對法院未產生訴訟繫屬及訴訟關係，
      法院無審判之權利義務，固無從審判，自無審判不可分原
      則之適用，此有最高法院22年上字第1058號判例、29年上
      字第3382號判例、82年度台上字第6001號判決可資參照。
      本件異議人上開案件中所犯之私行拘禁罪、強制罪、傷害
      罪、恐嚇罪與強制性交罪之犯行，既經第二審法院依犯罪
      樣態、構成要件、犯罪時地要素考量，認定係屬數罪，其
      各部分犯罪事實在審判上並無一部上訴及於全部之情形，
      故異議人縱對私行拘禁及強制性交罪等部分提起上訴，然
      其所犯強制罪、傷害罪及恐嚇危害安全罪部分，並非刑事
      訴訟法第348條第2項所謂「有關係之部分」，自無審判不
      可分原則適用，其對妨害性自主罪等部分上訴並不及於傷
      害罪等不得上訴之部分。再參以上開刑事訴訟法第376條
      第1款之規定，異議人所犯之刑法第304條強制罪、刑法第
      277條第1項傷害罪及刑法第305條恐嚇危害安全等罪之部
      分，均係不得上訴第三審之案件，又與刑法第302條第1項
      之私行拘禁罪、刑法221條第1項之強制性交罪部分為數罪
      關係，並無審判不可分原則之適用，異議人援引最高法院
      69年度台上字第2037號判決，主張不得上訴第三審法院之
      傷害罪等罪，與得上訴第三審法院之強制性交等罪為裁判
      上一罪，基於審判不可分原則認應附隨合法上訴第三審法
      院，而尚未經確定判決定讞，自無從執行云云，顯屬無據
      。
（三）異議人甲○○所犯強制、傷害及恐嚇危害安全等罪，經分
      別判處有期徒刑8月、8月、6月、6月，承前揭說明，均係
      不得上訴第三審之罪，自應依刑事訴訟法第456條規定，
      於裁判確定後依法執行。故臺灣花蓮地方法院檢察署檢察
      官，以99年執字第1254號執行指揮書予以執行，其執行之
      程序合法，且查並無其他執行方法或指揮違法或不當等情
      形，異議人認原審違法指揮執行云云，即屬無據，其異議
      應予駁回。
四、據上論斷，依刑事訴訟法第486條，裁定如主文。
中    華    民    國    99    年    8     月    9     日
                         審判長法  官  何方興
                               法  官  林碧玲
                               法  官  王紋瑩
以上正本證明與原本無異。
如不服本裁定，應於裁定送達後5日內向本院提出抗告狀。抗告
書狀，並應敘述抗告之理由。
中    華    民    國    99    年    8    月    9    日
                               書記官  李芸宜

司法院資訊處製作；財團法人民間司法改革基金會備份。
